---
title: "Credit Scoring"
subtitle: 'Data Analysis Step'
author: "Felipe Daiha Alves"
date: '`r format(Sys.Date(), "%Y-%m-%d")`'
output: 
  html_document: 
    fig_width: 12
    fig_height: 6
    highlight: monochrome
    number_sections: true
---


***


```{r setup, include=FALSE}
knitr::opts_chunk$set(echo = TRUE)
```
# . **Objetivo**:


Relatório da etapa de *data analysis* contendo informações e resultados sobre o processo de **Risco de Crédito** em empréstimos bancários.  

O conjunto de dados original foi extraído de uma fonte pública e salvo localmente em um *csv* para análise. Para acesso ao dicionário das variáveis, entre em <https://github.com/daiha98/credit_scoring/blob/main/README.md>.


***


# . **Environment & Data Cleaning**:

## . **Configurando Ambiente**

```{r env, echo=TRUE, message=FALSE, warning=FALSE}

# Nome dos pacotes

packages <- c('dplyr', 'tidyr', 'data.table', ## Manipulacao de Dados
              'ggplot2', 'gridExtra', 'scales', 'ggcorrplot' ## Visualizacao de Dados
              )


# Instalando pacotes (caso ainda nao esteja)

installed_packages <- packages %in% rownames(installed.packages())
if (any(installed_packages == FALSE)) {
  install.packages(packages[!installed_packages])
}


# Carregando pacotes

invisible(lapply(packages, library, character.only = TRUE))


# Removendo variavel criada previamente

rm(packages, installed_packages)


# Configuracoes de visualizacao 

options(digits = 10, scipen = 999)

```

## . **Carregando dados**

```{r loadData, echo=TRUE, message=FALSE, warning=FALSE}

# Load da base de dados

CreditScoring <- data.table::fread('C:/Users/daiha/OneDrive/Desktop/Cursos/Kaggle/CreditScoring.csv', drop = 'V1') 


# Visualizacao primaria dos dados

glimpse(CreditScoring)

```
\
     <p style="text-align: center;">**Convertendo tipo de variáveis necessárias**</p>
```{r changeType, echo=TRUE, message=FALSE, warning=FALSE}

# Convertendo classes de forma funcional para determinadas variaveis

CreditScoring <- CreditScoring %>%
  dplyr::mutate(dplyr::across(c(clientId, shopId, areaCodeResidencialPhone, 
                                shopRank, professionCode, codeApplicationBooth), 
                              ~as.character(.x)))

# Verificando alteracoes

lapply(CreditScoring, class)

```
\

## . **Breve visualização dos Dados**

\
     <p style="text-align: center;">**Sumário Estatístico**</p>
```{r summary, echo=TRUE, message=FALSE, warning=FALSE}

# Estatisticas basicas para verificacao de intervalos e inconsistencias

summary(CreditScoring)

```
\
     <p style="text-align: center;">**Analisando NAs**</p>
```{r checkNAs, echo=TRUE, message=FALSE, warning=FALSE}

# Checando NAs na base

sapply(CreditScoring, function(x) sum(is.na(x)))

```
\
     <p style="text-align: center;">**Checando Classes**</p>
```{r checkClasses, echo=TRUE, message=FALSE, warning=FALSE}

# Verificando classes de algumas variaveis

lapply(CreditScoring %>% 
         dplyr::select(gender, maritalStatus, flagResidencialPhone, 
                       areaCodeResidencialPhone, bestPaymentDay, shopRank, residenceType, 
                       flagMothersName, flagFathersName, flagResidenceTown_WorkingTown, 
                       flagResidenceState_WorkingState, professionCode, 
                       flagResidencialAddress_PostalAddress, flagOtherCard,
                       flagMobilePhone, flagContactPhone, codeApplicationBooth, BAD), 
       table) 

```
\
\
*Comments*: Observando brevemente esse db, alguns destaques para tratamento de valores chamam a atenção:\
a) Há 3 registros da variavel 'gender' com valores " ".\
b) Todos os registros de 'numberOfDependents', 'quantityBankingAccounts' e 'codeApplicationBooth' equivalem a 0.\
c) Todos os registros de 'education' são NA.\
d) A média do 'melhor dia de pagamento 'bestPaymentDay' converge para o meio do mês.\
e) Há demasiados registros com valor 0 em 'shopRank'.\
f) Há uma predominância da classe Y em 'flagMothersName', 'flagFathersName' e 'flagResidenceState_WorkingState'.\
g) Todos os registros de 'flagOtherCard', 'flagMobilePhone' e 'flagContactPhone' são N.\
h) O target está desbalanceado! A maioria dos valores são 0.
\
\
Dessa forma, iremos inicialmente tratar a variável *gender* e dropar features que só apresentam uma única classe/valor ou NA em sua totalidade, visto que são irrelevantes para discriminação do target. Ao final, analisaremos a dimensão que restou do dataset.
\
```{r dealWithFeatures, echo=TRUE, message=FALSE, warning=FALSE}

# Tratando casos concluidos anteriormente

CreditScoring <- CreditScoring %>%
  dplyr::mutate(gender = ifelse(gender == "", "O", gender)) %>% 
        ### Caso gender seja vazio, incluir como classe 'O' de outros
  dplyr::select(!c(numberOfDependents, quantityBankingAccounts, codeApplicationBooth, education, 
                   flagOtherCard, flagMobilePhone, flagContactPhone)) ### Retirando colunas indesejadas

# Verificando a dimensao do nosso novo dataset

dim(CreditScoring)

```

## . **Tratamento de Outliers**


Ao analisar os dados do sumário estatístico, verificamos que algumas variáveis numéricas apresentam *outliers*. Vamos tratar esses valores individualmente
\
\
     <p style="text-align: center;">**1 - Variável 'Age'**</p>
```{r ageOutlier, echo=TRUE, message=FALSE, warning=FALSE}

# Filtrando pessoas com idade menor que 18 anos ou maior que 75 anos

ageOut <- CreditScoring %>%
  dplyr::filter(age < 18 | age > 75)


# Printando o quanto essas pessoas representa da totalidade da base

cat(paste0("O número de pessoas com idade inferior a 18 anos é de: ", nrow(ageOut[age<18]), "\n",
           "Enquanto o número de pessoas maior que 75 anos é de: ", nrow(ageOut[age>75]), "\n",
           "Totalizando ", nrow(ageOut), "\n\n",
           "O que representa um percentual de: ", 
           round(nrow(ageOut)/nrow(CreditScoring), digits = 4) * 100.00, ' %'))

```
\
\
*Comments*: Nesse caso em específico, o tratamento de valores foi feito com base no modelo de negócio. A idade é um fator importante no momento da concessão de crédito (não necessariamente para compor um modelo de ML).
\
\
Dessa forma, pessoas com idade inferior a 18 anos, por dificilmente terem renda própria recorrente em sua maioria, e maiores do que 75 anos, devido ao alto risco de morte durante o decorrer do empréstimo, foram eliminados da base, pois não configura um eventual público de pessoas a serem trabalhadas em uma esteira de crédito.
\
\
    <p style="text-align: center;">**2 - Variável 'monthsInResidence'**</p>
```{r mIROutlier, echo=TRUE, message=FALSE, warning=FALSE}

# Verificando monthsInResidence superior à idade

mIR_out <- CreditScoring %>%
  dplyr::mutate(agesInResidence = monthsInResidence/12) %>%
  dplyr::filter(age < agesInResidence)


# Printando o quanto essas pessoas representa da totalidade da base

cat(paste0("O número de pessoas com anos na residência superior a idade é de: ", nrow(mIR_out), "\n\n",
           "O que representa um percentual de: ", 
           round(nrow(mIR_out)/nrow(CreditScoring), digits = 4) * 100.00, ' %'))

```
\
\
*Comments*: Podemos verificar que alguns registros mostram que o número de anos na residência é superior a idade da pessoa, o que na prática é impossível de acontecer. Nesses casos, iremos dropar estes registros, pois podem configurar eventuais casos de fraude financeira ou tentativa de obter melhores condições na análise de crédito.
\
\
    <p style="text-align: center;">**3 - Variável 'monthsInTheJob'**</p>
```{r mITJOutlier, echo=TRUE, message=FALSE, warning=FALSE}

# Verificando registros onde a idade subtraida da quantidade de anos no trabalho (monthsInTheJob/12) seja menor que 16 anos

mITJ_out <- CreditScoring %>%
  dplyr::mutate(agesInTheJob = monthsInTheJob/12) %>%
  dplyr::filter(age - agesInTheJob < 16)


# Printando o quanto essas pessoas representa da totalidade da base

cat(paste0(
  "O número de pessoas onde a idade subtraida da quantidade de anos no trabalho seja menor que 16 anos é de: ",
  nrow(mITJ_out), "\n\n",
  "O que representa um percentual de: ", 
  round(nrow(mITJ_out)/nrow(CreditScoring), digits = 4) * 100.00, ' %'))

```
\
\
*Comments*: Assim como em 'monthsInResidence', pode-se analisar que alguns casos apresentam pessoas cujo tempo no trabalho atual apresenta uma diferença muito pequena em relação à idade. O que isso quer dizer? Se analisarmos casos onde uma pessoa tem 25 anos de idade e 18 anos no atual emprego, então a pessoa começou a trabalhar com 7 anos de idade? Isso é praticamente impossível.
\
\
Neste caso, também iremos dropar estes registros, sob a mesma ótica do tempo de vivência em meses na residência atual.
\
\
    <p style="text-align: center;">**4 - Variável 'mateIncome e personalNetIncome'**</p>
```{r incomeOutlier, echo=TRUE, message=FALSE, warning=FALSE}

# Verificando casos onde rendas sejam superior a 0

    ## 1 - mateIncome

    CreditScoring %>%
      dplyr::mutate(dataset = 'original',
                    total = n()) %>%
      dplyr::group_by(dataset, total) %>%
      dplyr::summarise(flag_mateIncome = ifelse(mateIncome == 0, 0, 1)) %>%
      dplyr::ungroup() %>%
      dplyr::group_by(flag_mateIncome, total) %>%
      dplyr::summarise(obsMateIncome = n()) %>%
      dplyr::ungroup() %>%
      dplyr::mutate(shareMateIncome = paste0(round(obsMateIncome/total, digits = 4) * 100.00, ' %'))

    ## 2 - personalNetIncome

    CreditScoring %>%
      dplyr::mutate(dataset = 'original',
                    total = n()) %>%
      dplyr::group_by(dataset, total) %>%
      dplyr::summarise(flag_personalNetIncome = ifelse(personalNetIncome == 0, 0, 1)) %>%
      dplyr::ungroup() %>%
      dplyr::group_by(flag_personalNetIncome, total) %>%
      dplyr::summarise(obspersonalNetIncome = n()) %>%
      dplyr::ungroup() %>%
      dplyr::mutate(sharePersonalNetIncome = paste0(round(obspersonalNetIncome/total, digits = 4) * 100.00, ' %'))

```
\
\
*Comments*: Para as variáveis de renda, serão consideradas formas diferentes de manipulação. A feature 'mateIncome' será transformada em uma variável binária de existência, enquanto que 'personalNetIncome' será filtrado para casos onde a renda for igual a 0 e tratado pela IQR Rule para valores demasiadamente elevados.
\
\
    <p style="text-align: center;">**Promovendo tratamento proposto**</p>
```{r dfFinal, echo=TRUE, message=FALSE, warning=FALSE}

# Aplicando filtros na base para etapa de analise exploratoria

CreditScoring <- CreditScoring %>%
  dplyr::filter(age >= 18 | age <= 75) %>% ## 1 - Tratando Age
  dplyr::mutate(agesInResidence = monthsInResidence/12) %>%
  dplyr::filter(age > agesInResidence) %>% ## 2 - Tratando monthsInResidence
  dplyr::mutate(agesInTheJob = monthsInTheJob/12) %>%
  dplyr::filter(age - agesInTheJob > 16) %>% ## 3 - Tratando monthsInTheJob
  dplyr::mutate(flag_mateIncome = as.character(ifelse(mateIncome == 0, 0, 1)), ## 4.1 - Tratando mateIncome
                personalNetIncome = ifelse(personalNetIncome > quantile(personalNetIncome)[4] + 
                             1.5 * stats::IQR(personalNetIncome), quantile(personalNetIncome)[4], 
                             personalNetIncome)) %>% ## 4.2 - Tratando personalNetIncome
  dplyr::filter(personalNetIncome > 0)

# Verificando dimensao do df final

dim(CreditScoring)

```
\

## . **Análise Exploratória**


Com nossa base de dados relativamente tratada, podemos começar a fase de exploração das informações. Caso identificarmos alguma outra incosistência, realizaremos um novo processo de tratamento e manipulação dos dados.
\
\
Nossa análise será focada exclusivamente na relação das variáveis preditoras com o target, visto que nosso objetivo é prever *BAD*
\
\
  <p style="text-align: center;">**Variáveis Numéricas**</p>
\
```{r corrplot, echo=TRUE, message=FALSE, warning=FALSE}

# Grafico de corrplot para analise

ggcorrplot::ggcorrplot(corr = as.data.frame(stats::cor(CreditScoring %>% 
                                                         dplyr::select(c(BAD, age, agesInResidence, agesInTheJob, 
                                                                         bestPaymentDay, personalNetIncome)) %>%
                                                         tidyr:: drop_na()), method = "pearson", 
                       use = "complete.obs", na.rm = TRUE),  
                       lab_size = 4, type = "upper", hc.order = TRUE, 
                       lab = TRUE, legend.title = "\nGrau\n", digits = 1) +
  ggplot2::labs(title = "Corrplot - Variáveis Numéricas\n") +
  ggplot2:: theme(plot.title = element_text(size = 18.0, face = "bold"),
                  legend.text = element_text(size = 15.0),
                  legend.title = element_text(size = 15.0),
                  axis.text.x = element_text(size = 15, angle = 90),
                  axis.text.y = element_text(size = 15),
                  panel.border = element_rect(colour = "grey", fill = NA, size = 2))
  
```
\
```{r boxplot, echo=TRUE, message=FALSE, warning=FALSE}

# Grafico de boxplot para analise

ggplot2::ggplot(CreditScoring %>%
                  dplyr::select(c(BAD, age, agesInResidence, agesInTheJob, 
                                  bestPaymentDay, personalNetIncome)) %>%
                  tidyr::pivot_longer(cols = !c(BAD), names_to = "Variables", values_to = "Values"), 
                aes(x = as.factor(BAD), y = Values)) +
  geom_boxplot(colour = 'Black') +
  ggplot2::xlab('BAD') +
  ggplot2::labs(title = "Boxplot das Variáveis Numéricas",
                subtitle = "\nSegmentado por Classe de BAD\n") +
  ggplot2::theme(panel.background = element_rect(fill = "white"), 
                 panel.grid.major.x = element_line(colour = "grey"),
                 plot.title = element_text(size = 18.0, face = "bold"),
                 plot.subtitle = element_text(size = 15.0),
                 panel.border = element_rect(colour = "black", fill = NA, size = 1),
                 axis.text.x = element_text(angle = 0, size = 15.0),
                 axis.text.y = element_text(size = 15.0),
                 axis.title.x = element_text(size = 15.0),
                 axis.title.y = element_text(size = 15.0),
                 strip.text = element_text(size = 15)) +
  ggplot2::facet_wrap(~ Variables, scales = 'free')
  
```
\
\
*Comments*: Visualizando os gráficos obtidos, analisamos alguns comportamentos em relação à BAD:\
a) Nenhuma variável numérica é relativamente discriminante em relação ao target;\
b) Há uma fraca tendência de quanto menor a idade/anos na residência/anos no trabalho/renda pessoal, mais o cliente tende a ser 1;\
c) O melhor dia de pagamento não varia a distribuição, mas apresenta medianas distintas;
\
\
  <p style="text-align: center;">**Variáveis Categóricas**</p>
\
```{r funcSharePlot, echo=TRUE, message=FALSE, warning=FALSE}

# Criando funcao para plot do share de cada classe em relacao ao target

sharePlot <- function(vars){
  
  plot <- ggplot2::ggplot(CreditScoring %>%
                  dplyr::select(c(vars, 'BAD')) %>%
                  tidyr::pivot_longer(cols = !c(BAD), names_to = "Variables", values_to = "Values") %>%
                  dplyr::count(BAD, Variables, Values) %>%
                  dplyr::group_by(Variables, Values) %>% 
                  dplyr::mutate(prop = n/sum(n)),
                aes(x = as.factor(BAD), y = prop)) +
  ggplot2::geom_col(color = 'black') + 
  ggplot2::scale_y_continuous(labels = scales::percent, n.breaks = 5) +
  ggplot2::xlab('Classes') +
  ggplot2::ylab('Porcentagem do Total') +
  ggplot2::labs(title = "Barplot - Variáveis Categóricas",
                subtitle = "\nSegmentado por Feature e por classe\n") +
  ggplot2::theme(panel.background = element_rect(fill = "white"), 
                 panel.grid.major.x = element_line(colour = "grey"),
                 plot.title = element_text(size = 14.0, face = "bold"),
                 plot.subtitle = element_text(size = 10.0),
                 panel.border = element_rect(colour = "black", fill = NA, size = 1),
                 axis.text.x = element_text(angle = 0, size = 10.0),
                 axis.text.y = element_text(size = 8.0),
                 axis.title.x = element_text(size = 10.0),
                 axis.title.y = element_text(size = 10.0),
                 strip.text = element_text(size = 8)) +
  ggplot2::facet_wrap(~ Variables+Values, scales = 'free')
  
  plot
  
}
  
```
```{r groundPercVarChars, echo=TRUE, message=FALSE, warning=FALSE}

# Criando plot para diferentes conjuntos de vetores

    ## 1 - Flags de Residencial

sharePlot(c('flagResidencialPhone', 'flagResidenceTown_WorkingTown', 
            'flagResidenceState_WorkingState', 'flagResidencialAddress_PostalAddress'))

    ## 2 - Flags de Name

sharePlot(c('flagMothersName', 'flagFathersName'))

    ## 3 - Classes de gender e shopRank

sharePlot(c('gender', 'shopRank'))

    ## 4 - Classes de maritalStatus & residenceType

sharePlot(c('maritalStatus', 'residenceType'))
  
```
\
```{r funcSharePlot2, echo=TRUE, message=FALSE, warning=FALSE}

# Criando outra funcao para plot do share. Agora, poderemos personalizar segundo o percentual da classe na base toda.

sharePlot2 <- function(var, p = 0.02){
  
  plot <- ggplot2::ggplot(CreditScoring %>% 
                            dplyr::select(c(var, 'BAD')) %>%
                            dplyr::inner_join(CreditScoring %>%
                                                dplyr::select(var) %>%
                                                dplyr::count(dplyr::across(1)) %>%
                                                dplyr::mutate(prop = n/sum(n)) %>%
                                                dplyr::filter(prop > p) %>%
                                                dplyr::select(var),
                                              by = var) %>%
                            tidyr::pivot_longer(cols = !c(BAD), names_to = "Variables", values_to = "Values") %>%
                            dplyr::count(BAD, Variables, Values) %>%
                            dplyr::group_by(Values) %>%
                            dplyr::mutate(prop = n/sum(n)),
                          aes(x = as.factor(BAD), y = prop)) +
    ggplot2::geom_col(color = 'black') +
    ggplot2::scale_y_continuous(labels = scales::percent, n.breaks = 5) +
    ggplot2::xlab('Classes') +
    ggplot2::ylab('Porcentagem do Total') +
    ggplot2::labs(title = "Barplot - Variáveis Categóricas",
                  subtitle = paste0("\nSegmentado por Classe de " , var, "\n")) +
    ggplot2::theme(panel.background = element_rect(fill = "white"),
                   panel.grid.major.x = element_line(colour = "grey"),
                   plot.title = element_text(size = 18.0, face = "bold"),
                   plot.subtitle = element_text(size = 15.0),
                   panel.border = element_rect(colour = "black", fill = NA, size = 1),
                   axis.text.x = element_text(angle = 0, size = 15.0),
                   axis.text.y = element_text(size = 12.0),
                   axis.title.x = element_text(size = 15.0),
                   axis.title.y = element_text(size = 15.0),
                   strip.text = element_text(size = 10)) +
    ggplot2::facet_wrap(~ Variables+Values, scales = 'free')
  
  plot
  
}
  
```
```{r phone&profession, echo=TRUE, message=FALSE, warning=FALSE}

# # Analisando classes mais frequentes nas variaveis areaCodeResidencialPhone & professionCode (Classe deve ser ao menos 2% da populacao total)

sharePlot2(var = 'areaCodeResidencialPhone', p = 0.02)
sharePlot2(var = 'professionCode', p = 0.02)


```
\
\
*Comments*: O gráfico de barras gerado nos permite visualizar que:\
a) Nenhuma variável categória é relativamente discriminante em relação ao target;\
b) Algumas flags como 'flagFathersName', 'flagMothersName', 'flagResidencialPhone' mostram quando o cliente cadastra na plataforma tende a ser mais 0.\
c) Apesar de gênero diferenciar, não podemos utilizar essa variável para análise de crédito, pois é anti-ético.\
d) O estado civíl 'S' e 'O' tende a ser mais inadimplente do que as demais classes.\
e) E algumas features não mostram evidentes diferenciações como 'flagResidenceState_WorkingState', 'flagResidenceTown_WorkingTown', 'flagResidencialAddress_PostalAddress', 'residenceType'.\
f) A variável 'shopRank' para a classe 2 aparenta ter poder de discriminação, mas a volumetria acaba sendo muito baixa para abrangir a população como um todo.\
g) Alguns 'areaCodeResidencialPhone' como 31 e 50 mostram fraca tendência a ser 1.\
h) Classes de profissão como '13' e '514' são mais propícios a serem 0, enquanto as profissões '950' e '26' tendem a ser mais 1.
\
\

## . **Salvando base para modelo**

```{r rmAll, echo=TRUE, message=FALSE, warning=FALSE}

# Salvando dado para estudo futuro

data.table::fwrite(
  x = CreditScoring, 
  file = 'C:/Users/daiha/OneDrive/Documentos/R/CreditScoring_dfML.gz', 
  compress = 'gzip')

# Limpando workspace

rm(list = ls())

```